【裁判字號】    92,易,286
【裁判日期】    920620
【裁判案由】    妨害兵役
【裁判全文】
臺灣新竹地方法院刑事判決                          九十二年度易字第二八六號
    公  訴  人  臺灣新竹地方法院檢察署檢察官
    被      告  乙○○
右列被告因妨害兵役案件，經檢察官提起公訴（九十二年度偵字第一四五二號），本
院判決如左：
    主  文
乙○○無罪。
    理  由
一、公訴意旨略以：被告乙○○係新竹後備司令部列管之後備軍人，其於民國九十一
    年六月間某日，收受其母甲○○簽收之新竹後備司令部所填發交付員警送達，指
    定其應於九十一年六月十八日上午九時以前，至新竹市○○路一號新竹空軍基地
    ，參加九十一年度仁勤動員第一四號點閱召集之召集令（編號００七四號），竟
    無故不按時報到參加該次點閱召集，案經新竹後備司令部告發偵辦，因認被告乙
    ○○所為係犯九十一年六月二十六日修正公布前妨害兵役治罪條例第七條第二項
    前段之無故不參加點閱召集罪云云。
二、按犯罪事實應依證據認定之，無證據不得推定其犯罪事實；又不能證明被告犯罪
    或其行為不罰者，應諭知無罪之判決，刑事訴訟法第一百五十四條、第三百零一
    條第一項，分別定有明文。且認定不利於被告之事實，須依積極證據，苟積極證
    據不足為不利於被告事實之認定時，即應為有利於被告之認定，更不必有何有利
    之證據；又事實之認定，應憑證據，如未能發現相當證據，或證據不足以證明，
    自不能以推測或擬制之方法，以為裁判基礎；而認定犯罪事實所憑證據，雖不以
    直接證據為限，間接證據亦包括在內；然而無論直接或間接證據，其為訴訟上之
    證明，須於通常一般之人均不致有所懷疑，而得確信其為真實之程度者，始得據
    為有罪之認定，若其關於被告是否犯罪之證明未能達此程度，而有合理性懷疑之
    存在，致使無從形成有罪之確信，根據「罪證有疑，利於被告」之證據法則，即
    不得遽為不利被告之認定（最高法院三十年上字第八一六號、四十年台上字第八
    六號、七十六年台上字第四九八六號等判例參照）。再按，無故不參加點閱召集
    ，或意圖避免點閱召集，而有捏造免役、除役、轉役或免除召集原因（第一款）
    、故意毀傷身體（第二款）、無故拒絕接受召集令（第三款）、使人頂替本人應
    召（第五款）之行為之一者，處一年以下有期徒刑、拘役或三百元以下罰金，修
    正前妨害兵役治罪條例第七條第二項定有明文。
三、訊據被告乙○○固坦承接獲點閱召集令，然未於所定日期九十一年六月十八日規
    定時間九點以前報到之事實，惟堅決否認涉有前開犯行，辯稱伊當日因鬧鐘壞掉
    ，致起床時已超過前開時間，雖仍至部隊報到，因逾時於同日十一時四十七分方
    報到，致部隊不予收訓，而無法於所定時間內完成報到手續，並非故意違反前開
    規定等語。公訴人認被告涉有前開犯行係以被告於警訊時之供述及新竹後備司令
    部妨害兵役案件報告書、新竹後備司令部後備軍人乙○○資料表、九十一年度仁
    勤動員第一四號動員召集名冊、點閱召集令受領回執、空軍第四九九聯隊後備軍
    人勤務召集逾時報到證明單、新竹後備司令部九十二年一月七日暉愛字第０九二
    ０００００九二號函暨所附點閱召集逾時報到規定、點閱召集令樣張等為據。
四、經查：
（一）本件被告雖未參加點閱召集，然被告當日確有至部隊報到，僅因逾所定時間，
      致部隊未予收訓，有空軍第四九九聯隊後備軍人勤務召集逾時報到證明單一紙
      在卷可稽，且依卷附新竹後備司令部九十二年一月七日暉愛字第０九二０００
      ００九二號函暨所附點閱召集逾時報到規定，逾時報到不予收訓，而由召訓部
      隊填發逾時報到證明單，則被告辯稱當日確有至部隊報到之詞，堪信為實在。
（二）被告既有於所定期日到指定地點，然因到達時已逾所定時間，致部隊不予收訓
      ，而參以點閱召集之時間為一日，僅數小時，非長達數日，若意在避免參加點
      閱召集或有意避免召集，當不可能於逾時後仍前往報到，蓋其所花費之時間相
      差無幾，當無故意拖延數小時報到之動機，故被告辯稱其非係故意逾時方報到
      之詞，亦尚堪採信。
（三）且被告雖逾時報到致不予收訓而實際未參與該次點閱召集，然本件被告並無捏
      造免役、除役、轉役或免除召集原因，亦未故意毀傷身體者或無故拒絕接受召
      集令或使人頂替本人應召之行為，而未參加點閱召集，即並無修正前妨害兵役
      治罪條例第七條第一項第一款至第三款或第五款之行為，僅係逾時報到致未予
      收訓，而未參加點閱召集，則被告前項行為，尚與修正前妨害兵役治罪條例第
      七條第二項之犯罪構成要件有間。
（四）綜前所述，被告前開所辯尚堪採信，此外復查無其他積極証據足資證明被告前
      開所為涉有修正前妨害兵役治罪條例第七條第二項之犯行，核之前開規定及判
      例意旨所示，自應為被告無罪之諭知。
據上論斷，應依刑事訴訟法第三百零一條第一項，判決如主文。
本案經檢察官鍾曉亞到庭執行職務。
中      華      民      國      九十二      年      六    月    二十    日
                                臺灣新竹地方法院刑事第二庭
                                    法  官  王紋瑩
右正本證明與原本無異。
如不服本判決，應於判決送達後十日內向本院提出上訴狀( 應附繕本 )，上訴於
臺灣高等法院。
                                    書記官  馮玉玲
中      華      民      國      九十二      年      六    月    二十    日


司法院資訊處製作；財團法人民間司法改革基金會備份。
